【裁判字號】    89,訴,520
【裁判日期】    900129
【裁判案由】    違反懲治盜匪條例等
【裁判全文】
臺灣士林地方法院刑事判決                          八十九年度訴字第五二號
    公訴人  台灣士林地方法院檢察署檢察官
    被  告  甲○○
    選  任
    辯護人  施正國
右列被告因違反懲治盜匪條例等案件，經檢察官提起公訴 (八十九年度偵字第九一七
一號)，本院判決如左：
    主  文
甲○○意圖為自己不法所有，以強暴脅迫致使不能抗拒而使他人交付其物，累犯，處
有期徒刑捌年，褫奪公權伍年。
扣案如附表編號一至四所示之物均沒收。
    事  實
一、甲○○曾有傷害、竊盜、侵占、麻藥等多次前科，其因犯竊盜案件經台灣台北地
    方法院於民國八十二年八月二十六日以八十二年度易字第四八四四號判處有期徒
    刑一年十月，於同年十月十九日經台灣高等法院以八十二年上易字第五五八０號
    駁回上訴確定，於八十四年六月八日刑期起算，嗣經假釋，復再經撤銷假釋送監
    執行，甫於八十七年七月二十一日執行完畢，詎仍不知悔改，意圖為自己不法所
    有，於八十九年九月二十六日晚間八時許，在臺北市○○區○○路六十七巷五弄
    內之停車場，見丁○○（以下簡稱魏女）獨自夜行，竟頭戴自附近大樓廢棄物堆
    撿拾之全罩式安全帽，戴上自己所有之墨鏡、口罩、手套，並持其所有之尖刀一
    把及自廢棄物堆拾獲之膠帶一捲，尾隨魏女，趁魏女甫進入車號ＣＬ─一七一八
    號自小客車內，猶未鎖上車門鎖之際，佯裝問路，敲打魏女之右前車窗，待魏女
    搖下車窗，甲○○確定車上僅魏女一人時，迅即打開右前車門侵入魏女之車內，
    持刀指著魏女之右腰處，對魏女自稱是通緝犯，警察在追他，命魏女不要喊叫，
    伊正在跑路，如果叫即對她不客氣，刀子就捅下去，只要配合就不會對她怎樣，
    並表示要去醫院，要求魏女載往小診所，隨即命魏女依照其指示開車於台北市○○區○○路、文德街及陽光街等處繞行，中途甲○○發現魏女車速變慢，欲跳車
    逃脫，即復稱不要假惺惺，如果敢亂動，刀子就捅下去等語，使魏女心生畏怖，
    繼續依其指示開車繞行約十餘分鐘後，行至台北市○○區○○路二段四五六巷一
    號旁，甲○○見該處光線昏暗，四處無人，即命魏女路邊停車，並持前開尖刀，
    對魏女稱：妳的錢呢？不說錢在哪裡就刺妳等語，至使魏女不能抗拒，而由皮包
    內取出皮夾一只，交付於甲○○，魏女並乘隙取出皮包內之行動電話放於左側腿
    邊，撥打電話聯絡其夫丙○○，藉由渠與甲○○之交談，使其夫丙○○知悉其遭
    遇歹徒及所在位置，而甲○○清點魏女皮夾內之現金，發現僅新台幣（下同）八
    千五百元，即生氣地將魏女之皮包搶過去搜尋找財物，並爬至後座四處翻找財物
    ，魏女見有機可乘擬逃脫，被告立即抓住魏女之手腕，另一隻手持刀對魏女嚇稱
    如果要逃走即對渠不客氣，並命魏女至後座，並見魏女皮夾內尚有三張金融卡（
    上海銀行金融卡、台北銀行金融卡、華南銀行金融卡各一張）及二張信用卡（富
    邦銀行信用卡、安信銀行信用卡各一張），即持刀逼問魏女金融卡之密碼，並在
    得知密碼後，以其所準備之膠帶反綁魏女之雙手，並綑綁其雙腳並蒙住其眼、口
    ，嗣復撕開魏女口部之膠帶，令魏女重述密碼，並對魏女稱如講錯密碼她就知死
    ，並爬至前駕駛座欲啟動車子，惟不知該車之大燈開關，再度爬回後座。斯時即
    同日晚間八時四十分許，因丙○○由行動電話推測魏女可能遭遇強劫乃報警當場
    循線查獲，並扣得甲○○所有作案所用如附表編號一至四之物及甲○○持有供犯
    罪所用之附表編號五、六之物及甲○○所有未供犯罪之用之附表編號七之物。
二、案經丁○○訴由台北市政府警察局內湖分局報請台灣士林地方法院檢察署檢察官
    偵查起訴。
    理  由
一、訊據被告甲○○固矢口否認有盜匪犯行，辯稱伊僅是想恐嚇取財，伊一上車刀子
    即掉在車上，又伊戴安全帽，一時找不到刀子，伊騙魏女伊正在跑路，叫她把錢
    交給伊，魏女拿東西給伊，當時暗暗的看不清楚，伊沒拿到錢，伊被抓到時身上
    沒有錢，伊當時很害怕，每有車子經過伊均會趴下，亦要求魏女趴下，伊叫魏女
    至後座，綁她雙手，告訴魏女要開回原來出發之地點，伊未問魏女金融卡之密碼
    ，係魏女主動告訴伊金融卡之密碼，之後即遭警察查獲，魏女係因其主觀畏懼而
    自行應伊要求交付財物，伊並未至使魏女達於不能抗拒之程度云云。（一）經查
    右揭事實業經被害人魏女證述明確（偵查卷第六十一頁至第六十三頁、本院八十
    九年十二月二十日訊問筆錄），且被告於進入車內後，即一直持刀逼近魏女之腰
    間，且其間被害人魏女每趁隙欲逃跑，被告即將刀趨近被害人，並表示刀子要捅
    下去，或是抓住被害人之手腕，另一手則持刀恫嚇魏女如欲逃跑將對其不利，使
    被害人交出皮夾，而取走其中之金錢及金融卡，且猶嫌所得不足，在車後座綑綁
    被害人雙手、雙腳及貼住其眼、嘴，並要求被害人重述密碼，且被告攜帶刀械之
    刀柄長十點五公分，刀刃長十三點八公分，刀刃單面開鋒，刀背呈盾型彎月狀，
    有本院九十年一月十日審判筆錄可稽，而被害人魏女乃獨身弱女，且時值暗夜，
    復與持刀之被告身處僻靜黑巷之車內，被害人稍有逃避之舉，即遭被告持刀施以
    強制，有身體、生命安全受害之虞，致使被害人行動及表意之自由完全遭壓迫，
    而無法抗拒，因而交出財物。按刑法上之恐嚇取財罪，係以將來之惡害恫嚇被害
    人使其交付財物為要件，若當場施以強暴脅迫達於不能抗拒之程度，即係強盜行
    為，不能論以恐嚇罪名，最高法院六十五年台上字第一二一二號著有判例。又所
    謂至使不能抗拒係指被害人意思自由之形成及行使，處於行為人之行為壓制下，
    而行為人之行為在客觀上足認已達於使一般人不能抗拒而言。是被害人所處上開
    情狀，依客觀判斷被害人顯已達不能抗拒之程度；又被告之強暴脅迫行為使被害
    人達於不能抗拒之程度，揆諸前揭判例，即係強盜行為，而非僅是恐嚇行為，是
    被告抗辯被害人未達不得抗拒之程度，伊所犯係恐嚇而非強盜，顯係圖卸責之詞
    ，不足採信。（二）被告抗辯其刀於上車後即掉於車上云云，惟被害人魏女證稱
    被告始終拿著刀子，且將刀子逼近其右腰處，且二次於魏女趁隙欲逃走時，持刀
    對魏女表示如果敢造次即將持刀刺她等語（本院八十九十二月二十日訊問筆錄）
    ，且被告刀子果真掉落車上，則被害人魏女即可毫無顧忌脫逃，豈會屈從被告指
    令駕車繞行街道並交付財物，被告所辯顯係避重就輕之詞，不足採信。被告復抗
    辯魏女拿東西給伊，當時暗暗的看不清楚，伊沒拿到錢，伊被抓到時身上沒有錢
    云云，惟查被害人魏女證稱渠自皮包拿出皮夾交給被告時，同時拿出行動電話放
    於左側大腿處打電話給渠丈夫，因恐被告發現乃大聲對被告講話，被告當時在數
    錢，被告表示為何只有幾千元，並質疑渠開這種車怎麼只有這些，渠告以平日使
    用信用卡，被告表示只要現金，並將渠之皮包搶過去搜尋其內之財物說他大費週
    章只拿渠幾千元不值得，並開始找前置物箱，並至後座搜找，包括衛生紙盒，並
    問渠有無金融卡及提款卡之密碼，並問最多有多少錢，渠告以只有六萬元，被告
    表示這怎麼夠，且問渠為何身上未戴值錢之物，且懷疑渠尚有錢財未交出，渠告
    身上只剩一支勞力士錶，被告叫伊拿下手錶，並對渠表示一看即知係地攤貨，並
    將錶還渠．．．等語（本院八十九年十二月二十日訊問筆錄），是被告如未取得
    金錢又何以對被害人魏女表示其大費周章只拿她之幾千元不值得，被告所辯顯不
    足採。且被害人魏女乘隙以行動電話聯絡其夫，其夫與分局警員前往案發地點查
    獲被告時，由被告左上衣口袋查獲被害人魏女之現金、信用卡、提款卡一節，亦
    分別經證人即被害人之夫丙○○於偵審中證述明確（偵查卷第六十一頁、本院八
    十九年十二月二十日訊問筆錄）、證人即分局警員乙○○於本院審理中證述屬實
    （本院八十九年十二月二十日訊問筆錄），復有贓物認領保管收據附卷可稽，被
    告辯稱伊未拿到錢云云，亦不足採。此外復有被告經查獲供犯罪所用之如附表編
    號一至編號六所示之物，及附表編號七另二支不知作何用之Ｔ字型工具可參，事
    證明確，被告犯行堪以認定。
二、被告以強暴、脅迫手段令被害人繞行台北市○○區○街道後，實施強盜犯行，其
    妨害自由之行為，顯非強盜罪所當然包括，核被告所為係犯刑法第三百零二條第
    一項之罪與懲治盜匪條例第五條第一項第一款之普通盜匪罪，所犯上開二罪有方
    法結果之牽連關係，應從一重之懲治盜匪條例第五條第一項第一款之規定處斷。
    又被告稱作案用之安全帽、膠帶係自大樓之廢棄物堆撿拾，且亦無證據堪認係被
    告所竊或侵占離本人所持有之物，爰不另論以竊盜或侵占離本人持有物罪，併此
    敘明。又查被告作案用之尖刀一支，其刀刃僅單面開鋒，並非雙面開鋒，業經本
    院勘驗在卷（本院九十年一月十日審判筆錄），核與匕首之特徵不符，尚非屬槍
    砲彈藥刀械管制條例所指之刀械，公訴人雖認係槍砲彈藥刀械管制條例所列之刀
    械匕首，惟就此部分，並未論罪，爰不另為無罪之諭知，併此敘明。又查被告前
    因竊盜案件經台灣台北地方法院於民國八十二年八月二十六日以八十二年度易字
    第四八四四號判處有期徒刑一年十月，於同年十月十九日經台灣高等法院以八十
    二年上易字第五五八０號駁回上訴確定，並於八十四年六月八日刑期起算，嗣經
    假釋，復再經撤銷假釋送監執行，甫於八十七年七月二十一日執行完畢，有台灣
    高等法院被告全國前案紀錄表一份在卷可稽，其受有期徒刑執行完畢後，五年內
    再犯有期徒刑以上之本罪，為累犯，應依法加重其刑（無期徒刑部分不加重其刑
    ）。爰審酌被告年輕力壯，不思腳踏實地自食其力，竟因一時經濟困境即強取他
    人財物，對被害人造成難以平復之恐懼及危害社會治安，且犯罪後猶飾詞卸責之
    態度等一切情狀，量處如主文所示之刑，又依其犯罪性質，認有褫奪公權之必要
    ，並諭知褫奪公權五年。
三、扣案如附表編號一至四所示之物係被告所有，供犯罪所用之物，業經被告陳明在
    卷，依刑法第三十八條第一項第二款之規定諭知沒收。又被告稱作案用之安全帽
    、膠帶係其自大樓之廢棄物堆撿拾而得，惟無法證明確係他人丟棄之廢棄物，尚
    難確認被告就該拾得之物取得所有權，是附表編號五、六之物，爰不諭知沒收。
    而編號七之萬能鑰匙二把，係被告所有，但非供犯罪所用之物，爰不為沒收之諭
    知。
四、被告盜匪所得財物八千五百元、上海銀行金融卡、台北銀行金融卡、華南銀行金
    融卡一張、富邦銀行信用卡一張、安信銀行信用卡一張，本應依懲治盜匪條例第
    七條第一項之規定諭知發還被害人，惟上開財物業經被害人丁○○領回，有贓物
    認領保管收據附卷可按，爰不諭知發還或抵償，併此敘明。
五、據上論斷，應依刑事訴訟法第二百九十九條第一項前段、懲治盜匪條例第五條第
    一項第一款，刑法第十一條前段、第三百零二條第一項、第五十五條、第四十七
    條、第三十七條第二項、第三十八條第一項第二款，罰金罰鍰提高標準條例第一
    條前段，判決如主文。
本案經檢察官陳嘉琪到庭執行職務
中      華      民      國    九十    年      一      月    二十九    日
                              臺灣士林地方法院刑事第四庭
                                      法  官
附表
編號        名稱           數量
一、        尖刀           一支
二、        墨鏡           一副
三、        手套           一雙
四、        口罩           一個
五、        安全帽         一頂
六、        膠帶           一捆
七、        萬能鑰匙       二把


司法院資訊處製作；財團法人民間司法改革基金會備份。
